【裁判字號】    98,簡上,145
【裁判日期】    981211
【裁判案由】    損害賠償
【裁判全文】
臺灣士林地方法院民事判決             98年度簡上字第145號
上  訴  人  乙○○
                      9
                      寄臺北郵政3386號信箱
被  上訴人  甲○○
                      16
上列當事人間請求損害賠償事件，上訴人對於中華民國98年9 月
8 日本院士林簡易庭98年度士簡字第1293號第一審判決提起上訴
，本院於98年11月26日言詞辯論終結，判決如下：
    主      文
上訴駁回。
第二審訴訟費用新臺幣肆仟捌佰元由上訴人負擔。
    事實及理由
一、上訴人於原審起訴主張：兩造為居住於同樓層之鄰居，然未
    曾謀面，素不相識。而伊於民國98年7 月5 日下午5 時許，
    行經被上訴人住處時，因被上訴人突自房內走出，遂轉頭一
    望，竟遭被上訴人以「看啥小（臺語）」辱罵，伊因恐被得
    知住處後會遭到騷擾，故先轉入逃生梯暫時躲避，俟被上訴
    人與當時站在被上訴人房門外之女子一同離去後，始經由社
    區管理人員及派出所員警通知被上訴人出面，伊係因被上訴
    人出面後態度強硬，方才提告。又被上訴人之所為，業已侵
    害伊之名譽權，致伊受有精神上痛苦，爰依民法第184 條第
    1 項前段、第195 條第1 項等規定，訴請被上訴人賠償伊非
    財產上損害新臺幣（下同）30萬元，及自起訴狀繕本送達翌
    日起算之法定遲延利息等語。
二、被上訴人則以：事發當時伊正與女友即訴外人劉文琦準備外
    出，劉文琦面朝房內站在走道上等伊，與伊閒聊，伊因見上
    訴人站在劉文琦背後向內窺視數10秒，認其舉止可疑，遂將
    劉文琦拉入房內，並表示：「這是我家，有什麼好看的，你
    看啥小。」實則伊對上訴人說上開言語，係為維護社區安全
    ，並無挑釁之意，且伊在上訴人提出妨害名譽之刑事告訴後
    ，亦認「看啥小（臺語）」一語不適當，而於偵查庭當庭向
    上訴人道歉，並經上訴人撤回刑事告訴。上訴人為此細故一
    再對伊興訟、要求鉅額賠償，實屬無理等語，資為抗辯。
三、原審對於上訴人之請求，判決被上訴人應給付上訴人5,000
    元，及自98年8 月6 日起至清償日止，按週年利率5%計算之
    利息，而駁回上訴人其餘之訴，並就上訴人勝訴部分依職權
    宣告假執行。上訴人就敗訴部分聲明不服，並聲明：(一)原判
    決不利於上訴人之部分廢棄。(二)上開廢棄部分，被上訴人應
    給付上訴人29萬5,000 元，及自98年8 月6 日起至清償日止
    ，按週年利率5%計算之利息。被上訴人則聲明：上訴駁回。
四、兩造不爭執之事項：
    上訴人居住於門牌號碼臺北縣淡水鎮○○路136 巷61號5 樓
    之9 ，被上訴人則居住於同號5 樓之16，上訴人於98年7 月
    5 日下午5 、6 點左右行經被上訴人房門口時，見1 名女子
    站在房門外，被上訴人則自房內走出，上訴人轉頭回望，被
    上訴人即向其稱「看啥小（臺語）」而侵害上訴人之名譽。
五、兩造之爭點：
    上訴人得否請求精神上損害賠償30萬元？
六、本院得心證之理由：
(一)、按當事人就其主張之爭點，經依民事訴訟法第270 條之1 第
    1 項第3 款整理並協議簡化爭點者，應受其拘束，但經兩造
    同意變更或因不可歸責於當事人之事由或依其他情形協議顯
    失公平者，不在此限，民事訴訟法第270 條之1 第3 項定有
    明文。查上訴人與被上訴人於在本院行準備程序時，經受命
    法官整理並協議簡化爭點如判決書四、五欄所載，經本院於
    審理時當庭勘驗上開錄音內容核閱無誤，是依前開法條之規
    定，兩造即應受其拘束。是被上訴人於本院審理時，復否認
    前開協商之爭點，惟其並無釋明有前揭法條但書所示之情事
    存在，則其於本院審理時，方抗辯伊稱：「看啥小（臺語）
    」並無侵害上訴人名譽等情，本院即無庸審究，合先敘明。
(二)、按不法侵害他人之身體、健康、名譽、自由、信用、隱私、
    貞操，或不法侵害其他人格法益而情節重大者，被害人雖非
    財產上之損害，亦得請求賠償相當之金額，民法第195 條第
    1 項前段明文規定。查本件上訴人主張被上訴人於上開時地
    對伊出言：「看啥小（台語）」而有侵害上訴人名譽一事，
    為被上訴人所不爭執，業如前述。且按「看啥小（台語）」
    非僅止一般之單純詢問語氣，還包含有警告、挑釁、輕蔑及
    侮辱他人之意味，而事發地點，係於被上訴人房門走道前，
    為不特定人得共見共聞之場所，當場除兩造外，至少尚有被
    上訴人之女友劉文琦在場，被上訴人此言確已足使上訴人在
    社會上之評價受到貶損，堪可構成侵權行為。是以，本件上
    訴人依民法第195 條第1 項前段之規定，請求被上訴人賠償
    其非財產上損害，即屬有據。上訴人雖主張以被上訴人得同
    時租賃2 間套房之資力與本件侵害名譽之程度，應賠償其非
    財產上之損害30萬元為當云云，惟按非財產上之損害，其核
    給之標準固與財產上損害之計算不同，然非不可斟酌雙方身
    分資力與加害程度，及其他各種情形核定相當之數額，最高
    法院51年台上字第223 號判例意旨足資參照。本院審酌上訴
    人為大學畢業，現就讀法律研究所，並於律師事務所擔任法
    務人員，月薪約4 萬餘元，名下並無不動產及車輛，存款約
    為數十萬元 (原審卷第35頁)， 而被上訴人現於大學就讀中
    ，名下並無不動產、車輛，尚未就業，並無收入，此為兩造
    所不爭執 (原審卷第36頁)， 並有稅務電子閘門財產所得調
    件明細表在卷可佐 (原審卷第49至51頁)， 以及被上訴人以
    上開言語侵害上訴人名譽權之情節，侵害程度尚屬輕微，且
    被上訴人亦於偵查中向上訴人表達歉意，並坦承侵權事實，
    等一切情況，認為上訴人請求被上訴人賠償5000元精神上之
    損害賠償，應屬適當。逾此部分之請求，即無理由。
七、從而，上訴人依民法第184 條第1 項前段及第195 條第1 項
    前段之規定，請求被上訴人給付非財產上損害賠償5000元，
    為有理由，應予准許。超過上開金額之請求，為無理由。原
    審審酌上訴人名譽權受侵害之程度，及兩造之學經歷及經濟
    能力，認上訴人請求精神上之損害賠償在5000元之範圍內為
    有理由，而判命被上訴人應給付上訴人5000元，並駁回上訴
    人其餘之請求，其認事用法並無違誤，上訴意旨就原審駁回
    其訴之部分，猶指摘原判決不當，求予廢棄改判，為無理由
    ，應予駁回。
八、本件事證已臻明確，兩造其餘攻擊防禦方法及未經本院援用
    之證據，核與判決之結果不生影響，爰不一一論駁，併此敘
    明。並依職權確定第2 審訴訟費用4800元由上訴人負擔。
九、據上論結，本件上訴為無理由，依民事訴訟法第436 條之1
    第3 項、第449 條第1 項、第78條、第87條第1 項，判決如
    主文。
中    華    民    國    98    年    12    月    11    日
                  民事第二庭  審判長法  官  方彬彬
                                    法  官  絲鈺雲
                                    法  官  劉逸成
以上正本證明與原本無異。
本件判決不得上訴。
中    華    民    國    98    年    12    月    14    日
                                    書記官  李宜蓁


司法院資訊處製作；財團法人民間司法改革基金會備份。
